臺灣臺北地方法院刑事裁定　
111年度聲字第1777號
聲明異議人
即  受刑人  鄒宗軒




代  理  人  王奕淵律師
上列聲明異議人即受刑人因公共危險案件，對於臺灣臺北地方檢
察署檢察官之執行指揮（111年度執字第4449號）聲明異議，本
院裁定如下：
    主  文
異議駁回。
    理  由
一、聲明異議意旨略以：臺灣臺北地方檢察署（下稱臺北地檢署
    ）執行傳票命令（下稱本案傳票）通知聲明異議人即受刑人
    鄒宗軒（下稱受刑人）於民國111年10月4日到場執行（111
    年度執字第4449號），於傳票上直接註明入監服刑案件，並
    未給予受刑人充分實質陳述意見之機會，受刑人雖曾違犯相
    同案件，但次數非多，距離最近1次係於107年間所為，行為
    距今已3年，並於108年11月間執行完畢，頻率並非緊密，並
    無有難以矯治教化或難以維持法秩序之虞。又受刑人有穩定
    工作，且須照顧罹病之母親，父親亦已退休，倘命入監服刑
    ，醫療費用即無人可分擔，檢察官未衡量上述對受刑人有利
    之事由及本案是否有易科罰金難收矯正之效或難以維持法秩
    序之情形，檢察官之裁量顯有不當等語。
二、按受刑人或其法定代理人或配偶以檢察官執行之指揮為不當
    者，得向諭知該裁判之法院聲明異議，刑事訴訟法第484條
    定有明文。復按犯最重本刑為5年以下有期徒刑以下之刑之
    罪，而受6月以下有期徒刑或拘役之宣告者，得以新臺幣（
    下同）1,000元、2,000元或3,000元折算1日，易科罰金。但
    易科罰金，難收矯正之效或難以維持法秩序者，不在此限，
    刑法第41條第1項定有明文。又有期徒刑或拘役得易科罰金
    之案件，法院所諭知者，僅係易科罰金時之折算標準而已，
    至於是否准予易科罰金，仍賦予執行檢察官視個案具體情形
    ，依前開法律規定而為裁量，亦即執行檢察官得考量受刑人
    之一切主、客觀條件，審酌其如不接受有期徒刑或拘役之執
    行，是否難達科刑之目的、收矯正之成效或維持法秩序等，
    以作為其裁量是否准予易科罰金之憑據，非謂受刑人受6個
    月以下有期徒刑或拘役之宣告時，執行檢察官即必然應准予
    易科罰金。且上開法條所稱「難收矯正之效」及「難以維持
    法秩序」，均屬不確定法律概念，此乃立法者賦予執行者能
    依具體個案，考量犯罪所造成法秩序等公益之危害大小、施
    以自由刑，避免受刑人再犯之效果高低等因素，據以審酌得
    否准予易科罰金，亦即執行者所為關於自由刑一般預防（維
    持法秩序）與特別預防（有效矯治受刑人使其回歸社會）目
    的之衡平裁量，非謂僅因受刑人個人家庭、生活處遇值得同
    情即應予以准許；且法律賦予執行檢察官此項裁量權，僅在
    發生違法裁量或有裁量瑕疵時，法院始有介入審查之必要，
    如執行檢察官於執行處分時，已具體說明不准易科罰金之理
    由，且未有逾越法律授權、專斷等濫用權力之情事，自不得
    遽謂執行檢察官之執行指揮為不當。
三、經查：
　㈠受刑人因於111年6月6日服用酒類而駕駛動力交通工具，經本
    院以111年度交簡字第615號判決判處有期徒刑3月（累犯）
    ，並諭知易科罰金之折算標準，嗣於確定後，送交臺北地檢
    署檢察官以111年度執字第4449號執行，該署檢察官於111年
    9月13日交辦核發本案傳票，命受刑人於111年10月4日上午1
    0時30分到署執行等情，並備註「入監服刑案件」等情，有
    上述判決書、臺北地檢署刑事執行案件進行單、本案傳票在
    卷可稽，然受刑人業於111年10月4日入監執行中，應認檢察
    官實質上已為不利於受刑人之執行指揮命令，而本院既為諭
    知科刑之法院，受刑人自得向本院為聲明異議，合先敘明。
　㈡受刑人前因酒後駕車之公共危險案件，先後經臺灣士林地方
    檢察署緩起訴處分及本院法院判決確定如附表所示，有各案
    件聲請簡易判決處刑書、判決書及臺灣高等法院被告前案紀
    錄表在卷可稽，是受刑人有4次酒後駕車犯行之事實，已堪
    認定。本案傳票上記載「入監服刑案件」，雖可認檢察官實
    質上已為否定該受刑人得受易刑處分利益之指揮命令，且在
    處分前未予受刑人對於不准易科罰金之理由有陳述意見之機
    會，非無瑕疵可指，然於111年10月4日經執行檢察官訊問受
    刑人對於確定判決及到案開始執行之意見後，受刑人當庭即
    聲請要易科罰金，執行檢察官即回覆受刑人歷年酒駕已達4
    犯，先前酒駕均有給予易科罰金之機會，顯然未能受到警惕
    ，本案再漠視大眾用路人的安全而為酒駕之行為，如不入監
    服刑給予警惕，顯難收矯正之效，復使受刑人就其個人特殊
    事由充分表述意見、提出事證，已可治癒前述瑕疵，復斟酌
    受刑人所陳各情後，再次諭知否准受刑人易科罰金聲請，並
    告知可以聲明異議為救濟，遂核發本案執行指揮書將受刑人
    發監執行，有訊問筆錄、執行指揮書在卷可參，是檢察官業
    已審酌受刑人之犯罪類型（酒後駕車）、再犯之可能性（因
    酒駕犯罪已達4次）、酒測值濃度等因素，認受刑人非予入
    監，實難收矯治之效，是檢察官依職權裁量後，認不應准許
    受刑人易科罰金，已具體說明不准受刑人易科罰金之理由，
    復經本院核閱上揭執行卷宗，亦查無檢察官有何裁量瑕疵之
    情事，是檢察官不准聲明異議人易科罰金所為判斷，並無逾
    越法律授權或專斷而違反比例原則等濫用權力之情事，法院
    自應予以尊重。
　㈢至受刑人以入監服刑，恐有經濟來源受影響、尚有家人須扶
    養照顧為由，認本案有准予易科罰金之必要云云。然此均與
    刑法第41條第1項但書之「難收矯正之效」或「難以維持法
    秩序」認定無涉，並非檢察官於決定是否准予易科罰金所應
    斟酌審查之法定事由，無從憑此而認檢察官之執行指揮有何
    違法或不當。是本案檢察官於指揮執行時，經審酌本案受刑
    人個案具體情形，本諸法律賦予之裁量權而為不准易科罰金
    之執行指揮，並未有逾越法律授權、專斷等濫用權力之情事
    ，難認有何違法或不當，本件聲明異議為無理由，應予駁回
    。
四、依刑事訴訟法第486條，裁定如主文。
中　　華　　民　　國　　111 　年　　10　　月　　28　　日
　　　　　　　　　刑事第十三庭  法　官　洪甯雅
以上正本證明與原本無異。
如不服本裁定，應於送達後5日內，向本院提出抗告狀。
　　　　　　　　　　　　　　　　書記官　胡嘉玲
中　　華　　民　　國　　111 　年　　10　　月　　31　　日
◎附表：
編號 確定緩起訴處分/確定判決案號 確定日期 吐氣酒精濃度（公升/毫克） 處分/宣告刑 執行情形 1 臺灣士林地方檢察署100年度偵字3338號 100年4月19日 0.58 緩起訴1年，附帶應履行義務勞務60小時 緩起訴期間自100年4月19日至101年4月18日 2 臺灣臺北地方法院101年度北交簡字677號 101年8月20日 0.54 拘役40日，併科罰金新臺幣12萬元 102年4月23日易科罰金執行完畢 3 臺北地院107年交簡上字96號 107年10月23日 0.54 有期徒刑2月，併科罰金新臺幣2萬元 108年11月18日易科罰金執行完畢 4 臺北地院111年交簡字615號 111年8月9日 1.00 有期徒刑3月 111年10月4日入監執行